臺灣臺中地方法院刑事判決　　　　　　　 96年度易字第923號
公　訴　人　臺灣臺中地方法院檢察署檢察官
被　　　告　戊○○
選任辯護人　陳清華律師
　　　　　　張智翔律師
上列被告因竊盜案件，經檢察官提起公訴（95年度偵字第28391
號），本院判決如下：
    主    文
戊○○竊盜，處有期徒刑陸月，如易科罰金，以銀元參佰元即新
臺幣玖佰元折算壹日。
    犯罪事實
一、戊○○、丙○○、乙○○均為臺中縣和平鄉之果農，庚○○
    則在臺中縣和平鄉從事肥料販售。庚○○因置於臺中縣和平
    鄉○○村○○路七號之一旁工寮內欲販售之肥料多次遭竊，
    不堪損失，遂於民國九十五年五月二十二日，以其原盛裝
    花苞素之空桶裝入稀釋十倍之「二，四-D除草劑」計八桶(
    計四十公升)，欲藉施用該含有除草劑所造成之果樹枯萎狀
    態，追查竊賊。嗣戊○○基於意圖為自己不法所有之犯意，
    於九十五年五月二十二日至同年六月十日間某時，以不詳方
    式，進入庚○○上揭工寮內竊取上開以原盛裝花苞素之空筒
    裝入稀釋十倍之「二，四-D除草劑」計八桶 (計四十公升)
    、粉狀花苞素計四十包 (以上竊得財物價值計約新臺幣 (
    下同)四萬八千元)。得手後，隨即於同年六月十八日之後之
    六月下旬某日，將部分其竊得之液劑「花苞素」 (實為「二
    ，四- D除草劑」)及粉狀「花苞素」分別販售丙○○及乙○○ (均同時購買液劑及粉劑)，經丙○○、乙○○施作於果
    園內，均旋即造成梨樹葉片萎縮褐化，枝條乾枯現象，始循
    線查悉上情。
二、案經臺中縣警察局和平分局報告臺灣臺中地方法院檢察署檢
    察官偵查起訴。
    理    由
一、訊據被告戊○○固對其於九十五年六月下旬販賣花苞素予丙○○及乙○○；及丙○○、乙○○施作之果園嗣後確有果樹
    葉片乾枯現象之事實坦承不諱，惟矢口否認有何竊盜犯行，
    辯稱略以：伊於九十五年六月十八日向庚○○購買花苞素後
    ，旋於同年月下旬，分別轉賣予丙○○及乙○○，伊約於九
    十五年七月十日左右，曾分別至丙○○、乙○○之果園看過
    ，雖均有果樹葉片乾枯現象，但伊不確定是否係噴灑伊所轉
    售之花苞素所致，伊並無竊盜行為云云。惟查，上揭犯罪事
    實，業據證人庚○○於偵審中結證明確，核與證人丙○○、
    乙○○於偵審中結證情節相符。且查：
(一)臺中縣政府承辦人員甲○○於九十四年八月二十四日會同丙○○、戊○○至丙○○果園會勘時，丙○○果園之梨樹，確
    有葉片萎縮褐化，枝條乾枯情形，當場並由丙○○提供所使
    用已開封之液劑及粉劑各一份 (編號一○一及一○三)，送
    請行政院農業委員會農業藥物毒物試驗所檢驗，經該試驗所
    人員分別以藥害模擬噴施及成份檢驗檢測，結果為：以模
    擬噴施檢驗結果，標稱「花苞素 (丙○○)」之單劑 (編號
    一○一)及混合劑樣品，均引起梨樹枝條及葉柄彎曲、葉緣
    朝內捲曲之異常，且混合劑處理會導致葉表出現百分之五至
    百分之十五之褐斑現象。經綜合研判結果，標稱為「花苞素
    」丙○○之液劑係含有類似植物生長素 (auxins)作用之成
    份，與送檢植株之枝葉扭曲乾枯「有關」。葉片褐斑應為藥
    液噴施不均勻所引起。藥害檢測結果確定「花苞素 (丙○○
    )」液劑含有類似植物生長素 (auxins)之成份。編號一○
    一之液劑經以「氣相層析質譜法」檢測結果雖未檢出農業成
    份，惟嗣另以生物檢驗、液相層析法檢測結果，「花苞素 (
    丙○○)」液劑 (編號一○一)確定含有「二，四-D」成份 (
    百分之三. 二一)，之前以「氣相層析質譜法」檢測結果未
    檢出農業成份之報告有誤，應予作廢。「二，四-D」係植
    物生長素之一種。本案模擬噴施結果，檢測藥劑「花苞素 (
    丙○○)」 (液劑，編號一○一)會引起測試梨樹枝條及葉柄
    彎曲、葉緣朝內捲曲之異常現象，且此類狀可由儀器分析測
    得之「二，四-D」所引起。「二，四-D」雖是一種農藥，
    但濃度很低時可作為植物生長調節劑，濃度提高時，就成為
    除草劑等節，業經證人甲○○、鑑定人即行政院農業委員農
    業藥物試驗所公害防治組承辦人員己○○、化學組組長丁○○到庭結證在卷，核與證人即庚○○於審理中結證情節相符
    ，並有臺中縣農作物發生藥害案件會勘紀錄表 (見警卷第二
    八頁)、行政院農業委員會農業藥物委員會農業藥物毒物試
    驗所藥試害字第○九五二五○九七八五號函 (見警卷第三一
    頁)、藥試化字第○九五二五一一七七九號函 (見本院卷一
    第五八頁)、藥試害字第○九六二五○四一六七號函 (見本
    院卷一第一二五頁)、第○九六二五○四一六六號函及該函
    所檢附之藥物模擬噴施資料表 (公害防治組)、農藥檢驗報
    告(農藥化學組)( 見本院卷一第一二六至二○○頁)等件在
    卷可稽。再佐以被告直承：伊出售予丙○○、乙○○之花苞
    素，伊未曾加工過，也無能力加工等語，益證庚○○、丙○○、乙○○前揭證述情節確與事實相符，堪可採信。
(二)再者，被告與庚○○係屬舊識，本件竊案發生後，被告曾於
    九十五年六月十八日向庚○○購買花苞素，業據被告及庚○○分別陳明在卷，並有收據一張在卷可稽(見警卷第二九頁)
    。又被告直承伊販賣花苞素予丙○○及乙○○之時間，係在
    伊向庚○○購買花苞素之後等語。而被告向鄭富佑購買之花
    苞素，被告亦有提供予甲○○檢測，即警卷第三十一頁載稱
    之「花苞素 (戊○○)」檢體，而該「花苞素 (戊○○)」檢
    體亦分為液劑及粉劑 (即編號一○二及一○四)，經行政院
    農業委員會農業藥物毒物試驗所以藥害模擬噴施、「氣相層
    析質譜法」、液相層析法檢測結果，均無異常，均未檢出農
    藥成份；又編號一○三之「花苞素 (丙○○)」粉劑，經該
    試驗所以藥害模擬噴施、「氣相層析質譜法」、液相層析法
    檢測結果，亦無異常，未檢出農藥成份；至編號一○一之「
    花苞素 (丙○○)」液劑單獨噴施或與編號一○三之粉劑混
    合噴施，則均會出現上開異常，業經鑑定人己○○及丁○○
    分別於審理中結證在卷，並有上開檢驗報告在卷可憑 (尤其
    參警卷第三一頁、三五至三七頁、本院卷一第一二七頁說明
    、一二八頁調查結果、第一二九頁照片)。是參諸，噴施被
    告於九十五年六月十八日向庚○○購買之花苞素結果，梨樹
    並無何異常，而噴施被告販賣予丙○○及乙○○之花苞素結
    果，梨樹則均有上開異常；再佐以庚○○於審理中結證稱：
    伊為了捉小偷而以其原盛裝花苞素之空筒裝入稀釋十倍之「
    二，四-D除草劑」計八桶 (計四十公升)，欲藉施用該含有
    除草劑所造成之果樹枯萎狀態，追查竊賊；噴施編號一○三
    之「花苞素 (丙○○)」『粉劑』之梨樹，並無異常；編號
    一○一之「花苞素 (丙○○)」『液劑』單獨噴施或與編號
    一○三之粉劑混合噴施結果，則均會出現上開異常等節，益
    證被告確有上開竊盜犯行，已至為明顯，其空言辯稱並無何
    竊盜犯行云云，要難採信，無足憑採。
(三)再被告雖於九十六年五月二十三日提出所謂「丙○○」果園
    照片為證，並請求傳訊照片上之人即臺中縣梨山村村長陳政
    福(見本院卷二第二一至三二頁)。惟證人甲○○於九十四年
    八月二十四日會同丙○○、戊○○至丙○○果園會勘時，丙○○果園梨樹乾枯情形，與被告於九十六年五月二十三日所
    提出之照片情形不符，甚至較警卷第十九頁照片所示更為嚴
    重，業據證人甲○○於審理中結證明確。且丙○○及許翰生
    均係第一次使用花苞素，並均係向被告購買，業據證人丙○○及許翰生於偵審中結證在卷，被告亦不否認丙○○及許翰
    生噴施伊所販賣之花苞素後，伊於九十五年七月十日去看的
    結果，確實看到丙○○及乙○○的果樹枯萎等語 (見本院卷
    一第十四頁)。且本案被告竊盜犯行，已臻明確，亦經本院
    審認說明如前，本院因認並無再為此調查必要，附此指明。
    再證人庚○○雖證稱竊嫌是破壞門鎖入內行竊云云，惟證人
    庚○○係於九十五年六月十日隔壁工寮的人通知，才知發生
    竊案，當時鄭富佑不在國內，同年月十三日回國後，直至同
    年六月底才上山查看，業經證人鄭富佑於審理中陳明在卷，
    則該門鎖是否確為被告行竊時所破壞即非無疑，尚難遽認被
    告竊盜犯行有何加重條件，併此敘明。
(四)綜上所述，被告所辯要係卸責之詞，不足採信。本案事證明
    確，被告犯行堪以認定。
(五)被告及其選任辯護人雖於九十六年六月二十五日具狀請求再
    開辯論，聲請理由詳如附件聲請狀所示。然查：
縱認「李昭德」真曾向被告兜售「花苞素」，並提供部分產品
  予被告試用，惟被告前於警詢及偵審中，已一再陳明伊轉售予
  丙○○、乙○○之花苞素來源是庚○○等語 (只是實情是竊得
  而非購得)。已難遽認「李昭德」所提供之「花苞素」與本案
  何干？
況被告前於警詢中辯稱：「（你販賣給丙○○之「花苞素」及
  交付給許漢倉之「花苞素」來源為何？）我於九十五年六月十
  八日向鄭榮華現改名為庚○○購買，有簽單為證。」、「（你
  用剩之「花苞素」如何處理？）我噴灑完後將剩餘之「花苞素
  」轉賣給丙○○及交付給乙○○等人，並將最後一瓶交給臺中
  縣政府農務課甲○○ (會勘當天九十五年八月二十四日交付)
  ，並由甲○○帶回化驗。」云云；於偵查中辯稱：「（賣給乙○○、丙○○的液態花苞素何來？）向庚○○買的。」、「（
  你的液態花苞素只向庚○○買？）是。」云云；於本院準備程
  序中辯稱：「（你向庚○○買的花苞素後來有無賣給丙○○與
  乙○○？）是的。」、「（你有無向庚○○買花苞素？）有，
  我向他買了十桶，五十公升的花苞素。」、「（其中花苞素你
  賣多少給丙○○？）我賣了丙○○八缸，許漢倉十二缸花苞素
  。」、「（你是直接把向庚○○買的花苞素直接賣給丙○○、
  乙○○？）是的，中間沒有任何加工，我也沒有能力加工。」
  、「（你向庚○○買了花苞素多久後賣給丙○○等人？）我在
  六月十八日向庚○○買，當日就拿到花苞素，我有施用一次後
  ，在六月底時，才賣給丙○○、乙○○，他們是差不多都是在
  六月底向我買花苞素，是不是同一天買的我忘記了。」云云。
  查，被告自九十五年九月二十一日警詢起至九十六年六月七日
  本院言詞辯論終結時止，一再以伊販賣予丙○○及乙○○之「
  花苞素」是向庚○○購買云云置辯。甚至於鄭富佑於警詢中證
  稱：「戊○○確實於電話中向我表明，所賣給丙○○、許漢倉
  等人之花苞素是他的恩人所交付，且該恩人與我很熟悉，不方
  便告知該人之姓名等語。」後，被告立即辯稱：沒有這一回事
  等語 (詳見警卷第十二頁)。又被告於上開聲請再開辯論聲請
  狀雖改稱：伊是係遭李昭德恫嚇不能說出花苞素來源，否則被
  告也觸犯收受贓物罪，被告才不敢說明真相，現李昭德因另案
  通緝經警方緝獲，警方亦將此部分之筆錄檢送本院參酌中，爰
  請再開辯論傳喚李昭德到庭陳述，以明真相云云。然查，被告
  既已經檢察官以「竊盜」罪提起公訴，並自九十六年三月一日
  起即選任陳清華律師、張智翔律師為其辯護，歷經一次準備程
  序及二次審理程序，除於準備程序中聲請本院傳訊證人庚○○
  、丙○○、辛○○到庭交互詰問，並經本院先後傳訊庚○○、
  丙○○、乙○○、辛○○、己○○、丁○○及甲○○到庭詰問
  及訊問後，猶於九十六年五月二十三日提出聲請狀，請求傳訊
  陳政福 (陳政福嗣於同年六月七日審理時亦自行到庭)，則被
  告何以不擔心已經檢察官提起公訴並經法院審理在案之罪刑較
  重之「竊盜」罪嫌，反而擔心自己將涉有刑度較輕之「收受贓
  物」罪嫌，致不敢說出來源是「李昭德」之『真相』。而李昭
  德「經警緝獲」 (李昭德於本院訊問時則係陳稱：伊是由『友
  人」從梨山載下來，想要了結案件)到案，又與被告「突然」
  敢說出真相何干？況被告苟真係遭恫嚇而不敢說出來源是「李
  昭德」，其亦僅須不供出「李昭德」其名，如實說出曾向庚○○以外人購買「花苞素」即可，何須反於真實，辯稱：伊向庚○○購買花苞素後，未曾加工，即轉賣予丙○○、乙○○云云
  。又被告既辯稱因懷疑而不敢購買，又何以敢收下一桶？而李
  昭德既係要供被告試用，被告又何以一直放在工寮內，直至轉
  售予丙○○及乙○○？凡此，均顯悖常情。是「李昭德」縱出
  面「自白」本案竊盜為伊所犯云云，亦均無法補正解釋被告上
  揭顯與常情有悖之舉，而無礙於被告上開竊盜犯行之認定。
綜上所述，被告嗣後始「找來李昭德」其人，於本院宣判前夕
  ，改以上開情詞置辯，請求本院再開辯論云云，本院因認並無
  必要，附此說明。
二、比較新舊法部分：
(一)修正後刑法第二條第一項規定，已將新舊法律適用之「從新
    從輕」原則，改採「從舊從輕」原則，而此規定僅係規範行
    為後法律變更所生新舊法律比較適用之準據法，並非實體刑
    罰法律，自不生行為後法律變更之比較適用之問題，應逕行
    適用新法第二條第一項之規定，為「從舊從輕」之比較。又
    刑法條文雖經修正，但若僅屬單純之文字修飾，或將實務見
    解或法理明文化，而不涉及刑罰之輕重、構成要件之變更，
    或其他有利、不利於行為人之情形者，即無庸依刑法第二條
    第一項之規定比較新舊法，而應依一般法律適用原則，適用
    「裁判時法」處斷（最高法院九十五年十一月十七日第二十
    一次刑事庭會議決議意旨參照）。
(二)被告行為後，罰金罰鍰提高標準條例第二條業已刪除，而刑
    法第四十一條第一項前段關於易科罰金之折算標準已由舊法
    之銀元一百元、二百元、三百元修正為新臺幣（下同）一千
    元、二千元、三千元，因屬科刑規範事項之變更，其折算標
    準為裁判時所應諭知，自有就新舊法規定比較之必要，經比
    較新舊法結果，以被告行為時之舊法較為有利於被告，是依
    修正後刑法第二條第一項前段之規定，本件應適用被告行為
    時之舊法即依修正前刑法第四十一條第一項前段、修正前罰
    金罰鍰提高標準條例第二條、現行法規所定貨幣單位折算新
    臺幣條例第二條之規定，諭知以銀元三百元即新臺幣九百元
    折算一日為易科罰金之折算標準。
(三)又被告行為後，刑法第三十三條第五款亦於九十四年二月二
    日修正公布，並自九十五年七月一日起施行；修正後刑法第
    三十三條第五款規定「罰金：新臺幣一千元以上，以百元計
    算之」，與修正前刑法第三十三條第五款規定「罰金：一元
    以上」不同。比較新舊法結果，以舊法較有利於被告，故依
    刑法第二條第一項前段規定，本案關於刑法第三百二十條第
    一項之法定刑罰金部分，自應適用行為時之法律即修正前刑
    法第三十三條第五款規定決定其罰金部分之法定刑。
(四)至關於刑法第三百二十條第一項法定刑為罰金之「提高標準
    」之新舊法適用問題，因被告行為後，刑法施行法第一條之
    一於九十五年六月十四日修正公布增訂。修正增訂之刑法施
    行法第一條之一規定：「中華民國九十四年一月七日刑法修
    正施行後（按指九十五年七月一日），刑法分則編所定罰金
    之貨幣單位為新臺幣。九十四年一月七日刑法修正時，刑法
    分則編未修正之條文定有罰金者，自九十四年一月七日刑法
    修正施行後，就其所定數額提高為三十倍。但七十二年六月
    二十六日到九十四年一月七日新增或修正之條文，就其所定
    數額提高為三倍」。且刑法施行法第一條之一之立法理由謂
    「刑法二十四年施行後，為解決國民所得經濟水準已大幅提
    昇問題，有關罰金罰鍰倍數之調整及銀元與新臺幣之折算標
    準，訂有罰金罰鍰提高標準條例及現行法規所定貨幣單位折
    算新臺幣條例，除罰金以一銀元折算三元新臺幣外，並將七
    十二年六月二十六日以前修正之刑法部分條文罰金數額提高
    為十倍，其後修正者則不再提高倍數，亦即刑法分則各罪罰
    金數額視為前開情形分別提高三十倍或三倍，考量新修正刑
    法施行後，不再適用現行法規所定貨幣單位折算新臺幣條例
    ，為使罰金數額趨於一致，避免衍生新舊法比較適用問題，
    以緩和實務適用法律之衝擊，爰於不變動罰金數額之前提下
    ，規定第二項如上」。查，本件被告所犯刑法第三百二十條
    第一項法定刑有罰金刑，且為刑法分則編未修正之條文而定
    有罰金刑者；於刑法施行法第一條之一修正增訂前，其貨幣
    單位為銀元，罰金刑之提高標準應適用罰金罰鍰提高標準條
    例第一條之規定「依法律應處罰金、罰鍰者，就其原定數額
    得提高為二倍至十倍。」，再依現行法規所定貨幣單位折算
    新臺幣條例第二條規定「現行法規所定金額之貨幣單位為圓
    、銀元或元者，以新臺幣之三倍折算之。」如換算為新臺幣
    ，則刑法第三百二十條第一項之罪法定刑罰金刑部分，經比
    較新舊法適用之結果，其關於法定刑為罰金部分之提高標準
    ，「新舊法既均無不利之情形」，依照前揭說明，自應適用
    裁判時之法律即刑法施行法第一條之一（最高法院九十六年
    度臺上字第八二七號、一一三六號判決意旨參照）。
三、核被告所為，係犯刑法第三百二十條第一項之竊盜罪。爰審
    酌被告前無犯罪紀錄，有臺灣高等法院被告前案紀錄表一份
    在卷可稽，素行尚可；被告犯罪之動機、目的、手段尚屬平
    和，竊得財物價值計為四萬八千元尚非至鉅及被告犯罪後猶
    矢口否認犯行，態度不佳等一切情狀，量處如主文所示之刑
    ，並依修正前刑法第四十一條第一項前段、修正前罰金罰鍰
    提高標準條例第二條、現行法規所定貨幣單位折算新臺幣條
    例第二條之規定，諭知易科罰金之折算標準。
據上論斷，應依刑事訴訟法第二百九十九條第一項前段，刑法第
二條第一項、第三百二十條第一項、修正前刑法第四十一條第一
項前段，刑法施行法第一條之一，修正前罰金罰鍰提高標準條例
第二條，現行法規所定貨幣單位折算新臺幣條例第二條，判決如
主文。
中　　華　　民　　國　　96　　年　　6 　　月　　28　　日
                    臺灣臺中地方法院刑事第十庭
                        審判長法　官  賴妙雲
                        　    法　官  黃炫中
                              法　官  江奇峰
上正本證明與原本無異。
如不服本判決，應於送達後十日內向本院提出上訴狀（須附繕本
），上訴於臺灣高等法院臺中分院。
                              書記官  江慧貞
中　　華　　民　　國　　96　　年　　6 　　月　　28　　日
附錄本案論罪科刑法條全文
刑法第三百二十條第一項：
意圖為自己或第三人不法之所有，而竊取他人之動產者，為竊盜
罪，處五年以下有期徒刑、拘役或五百元以下罰金。
